臺灣臺北地方法院民事判決　　　　　　99年度重訴字第1083號
原　　　告　王鈺茹
訴訟代理人　林明正律師
複代理人　　陳建州律師
被　　　告　許碩文
訴訟代理人　黃永琛律師
複代理人　　劉桂君律師
上列當事人間請求返還價金事件，本院於民國100年2月22日言詞
辯論終結，判決如下：
    主  文
原告之訴及其假執行之聲請均駁回。
訴訟費用由原告負擔。
    事  實  及  理  由
一、原告部分：
（一）原告起訴主張：原告於民國98年12月2日經由仲介公司居
      間，與被告簽訂不動產買賣契約書（下稱系爭契約），向
      被告購買其所有坐落臺北市○○區○○段2小段第345地號
      土地之應有部分188/10000所有權，及臺北市○○區○○
      段2 小段第1897建號全部及第1862建號建物應有部分
      98/10000 所有權（門牌號碼分別為臺北市○○○路○段50
      號7樓之3、臺北市○○○路○段44至50號房屋地下層，下
      合稱系爭房地），約定總價金為新臺幣（下同）23,000,
      000元，原告並已全部付清。詎原告欲進行裝修時，因聽
      聞鄰居告知系爭房地為凶宅，經向派出所查詢後始知系爭
      房地確因被告前手即訴外人馬永駿之妻即訴外人蕭先閩於
      系爭房地內上吊自殺（下稱系爭事件），而成為凶宅，被
      告亦坦承確有該事件發生，其明知系爭房地為凶宅而有重
      大瑕疵，卻故意隱匿致使原告陷於錯誤而購買系爭房地，
      造成損害，經原告於99年2月1日以臺北古亭郵局第182號
      存證信函催告被告出面協商解決，因被告置之不理，原告
      自得主張並已於99年6月9日以臺北古亭郵局第886號存證
      信函向被告為解除契約之意思表示，否則，原告亦得依民
      法第92條規定撤銷意思表示，並依民法第259條第1款及第
      2款之規定，請求被告返還價金23,00 0,000元，及依民法
      第260條規定，請求被告賠償仲介服務費230,000元、稅款
      及雜項支出5,140元、代書費及契稅共65,481元、房屋貸
      款已支出之利息196,287元等損害，以上合計為23,496,90
      8元。並聲明：被告應給付原告23,496,908元，及自起訴
      狀繕本送達翌日起至清償日止，按年息5%計算之利息；並
      願供擔保請准宣告假執行。
（二）對被告抗辯之陳述略以：被告係於98年9月30日買受系爭
      房地，並於98年10月26日完成所有權登記，隨即於98年12
      月2日又與原告簽訂系爭契約，以被告於買入1個多月後即
      轉手之情況，可見系爭契約所約定之價金數額並未過低，
      亦顯見被告應為房地之投資客，自應詳知房屋市場中有凶
      宅之禁忌，且被告於系爭契約所附之房地產標的現況說明
      書（下稱系爭說明書）第8項「賣方產權期間內是否曾於
      本建物專有部分發生過兇殺或自殺致死之情事」之項目中
      勾選否，足見被告確有詐欺行為。又被告所稱告知原告系
      爭事件者，由訴外人王孌英所書寫如原證6所示之文書即
      可見被告就系爭事件知說明模糊，僅輕描淡寫為「前屋主
      之妻子有自己傷害自己之行為」，並未說明其以如何之手
      段傷害自己，亦未說明有上吊自殺之情事發生，所強調未
      死在屋內者，使原告誤以為乃訴外人馬永駿與蕭先閩間因
      爭執，而致訴外人蕭先閩服藥過量而傷害自己，但未死於
      系爭房地屋內，原告因此誤認系爭事件屬小事，又因原告
      長輩甚保守，始要求被告不要將之記載於系爭契約書中。
      另原告以每坪480,000元買受系爭房地，與房仲業者所估
      算之520,000元，價差僅40,000元，並非甚多，再由被告
      在刑事案件偵查中稱係以19,700,000元購入系爭房地，原
      告購入前其他有意願購買者出價復僅為18,000,000元，此
      價格數額方屬凶宅之價格，原告於被告急欲將系爭房地脫
      手之際所購入之價金數額23,000,000元應為正常市價。
二、被告則抗辯以：被告委託仲介公司銷售系爭房地時，已明白
    告知仲介人員警局筆錄內容，並要求仲介公司須將系爭事件
    告知原告，該仲介公司之人員即訴外人王孌英亦回覆已將系
    爭事件告知原告，嗣於簽立系爭契約時被告並再次告知原告
    ，亦要求於系爭契約附註，係原告以系爭契約須經長輩過目
    ，不便加註而作罷，惟被告仍有應原告之要求降價出售，且
    原告因此交易曾提出被告涉詐欺罪嫌之告訴，訴外人王孌英
    在偵查中已到庭證稱被告有向其告知系爭事件，亦曾親自向
    原告說明系爭事件，原告於偵查中既亦坦承被告曾向其提及
    友人在系爭房地內做出傷害自己之行為，惟並未於屋內死亡
    ，原告並有再三確認訴外人蕭先閩有無於屋內死亡等情，均
    可認被告確有告知原告系爭事件，此由該刑事告訴嗣經台灣
    台北地方法院檢察署檢察官以99年度偵字第13511號對被告
    為不起訴處分，經原告聲請交付審判後，仍經本院以99年度
    聲判字第209號裁定駁回亦可證被告並未隱匿系爭事件。再
    者，原告為臺北市最大投資客即訴外人黃勇義名下之成員，
    並與其配偶購屋多次，對房地產之資訊應知之甚詳，縱被告
    使用「曾有人在屋內做出自己傷害自己之行為」代替「自殺
    」二字，又未告知係以上吊之方式為之，原告為具有相當社
    會經驗之人，亦應知悉被告所指系爭事件為自殺之意。又原
    告在買受系爭房地後，即以31,900,000元之價格委託多家仲
    介銷售，亦可證兩造間就系爭房屋之成交價格確實低於市價
    ，至於系爭說明書第8項所載之內容僅涉及被告擁有系爭房
    地所有權期間有無發生過兇案之問題，而被告係於98年9月
    30日買受系爭房地，於同年10月26日辦妥所有權移轉登記與
    原告之期間，系爭事件則係發生於94年1月間而非在上開被
    告所有期間內，被告因而於該事項中勾選否，並無錯誤，被
    告實未刻意隱瞞系爭事件，更無詐欺之行為。並聲明：原告
    之訴及其假執行之聲請均駁回；如受不利判決，願供擔保請
    准免為假行。
三、本件兩造不爭執事項：
（ㄧ）原告於民國98年12月2日經仲介與被告簽訂系爭契約書，
      以總價金23,000,000元向被告購買系爭房地，原告嗣已按
      約給付全部價金與被告，被告亦已將系爭房地所有權均移
      轉登記與原告。
（二）原告購入系爭房地前所取得之不動產狀況說明書上，有經
      被告在第8項之「賣方產權期間內是否曾於本建物專有部
      分發生過兇殺或自殺致死之情事」項目中勾選否，惟締約
      時被告曾告知原告：「前屋主妻子在屋內做出自己傷害自
      己之行為」，及該人未死在屋內等情形。
（三）原告曾基於系爭房地為兇宅一事，以存證信函向被告為解
      除系爭契約之意思表示，另並以被告出售系爭房地時涉有
      詐欺罪嫌為由提出刑事告訴，嗣經台灣台北地方法院檢察
      署檢察官以99年度偵字第13511號、99年度偵續字第665號
      對被告為不起訴處分確定，原告雖聲請交付審判，惟仍經
      本院以99年度聲判字第209號裁定駁回其聲請確定（下稱
      另刑事案件）。
（四）被告係於98年9月30日自訴外人馬永駿處購入系爭房地，
      並於98年10月26日登記取得所有權，而在被告購入前之94
      年1月27日，訴外人馬永駿之妻即訴外人蕭先閩曾於系爭
      房屋內上吊自殺（下稱系爭事件），經發覺時仍有生命跡
      象，迨送醫急救無效後方死亡。
      上情並有原告所提出系爭契約書、標的現況說明書、存證
      信函等影本，及被告所提出不起訴處分書、本院99年度聲
      判字第209號裁定書等影本各1份為證，並經本院調閱另刑
      事案卷審核無訛，自堪信屬實。
四、本件被告係以前詞置辯，是本件應審究之爭點即為被告在訂
    立系爭契約前及當時所告知原告關於系爭事件之內容，有無
    刻意隱匿並令原告陷於錯誤等詐欺行為？或依被告所告知之
    內容，是否有未揭露且足以減損系爭房地價值或效用，而達
    原告可主張解約之程度？經查，本件被告在締約前提供原告
    閱覽之不動產狀況說明書中，固有勾選說明被告所有產權期
    間內未曾在系爭房屋內發生過兇殺或自殺致死情事，有該說
    明書影本1份在卷可按，但以系爭事件發生時間確非在被告
    所有系爭房屋期間，此至多僅屬該項記載尚不足以充分揭示
    系爭事件存在之問題，尚難謂被告就此記載係不實，而關於
    被告有無告知系爭房屋曾發生系爭事件一事，仲介人員陳易
    瑜在另刑事案件偵查中即證稱被告委託仲介買賣時即有告知
    ，且原告買入系爭房地之售價亦有低於附近一般無自殺事故
    房屋之售價行情等語，原告復自承締約當日被告確有告知前
    屋主之妻子在該屋內有自己傷害自己之行為，及送醫後仍死
    亡等情，此節亦據締約時在場之訴外人王鑾英、洪永發、張
    謙謙於另刑事案件偵查中一致證述在卷，訴外人王鑾英、洪
    永發甚且稱被告當時有提議將該情形記載於契約書中，是原
    告不同意才未記入等語，有該偵查案卷在卷供佐，足見被告
    確有以上開言詞描述系爭事件，且衡諸被告所描述情狀，一
    般人均得認知係指有自殺致死情事存在，至於原告所爭執前
    屋主妻子自殺方式是否為上吊或其他方式者，均無礙於系爭
    房屋因曾發生自殺致死事件，以系爭事件復非被告所親身見
    聞者，詳細情形且涉及相關人之個人隱私，被告是否有詳述
    系爭事件所使用自殺方式之必要，已值存疑，加之一般房屋
    交易常情只須有自殺行為，不論自殺方式為何同樣均已影響
    購買意願及系爭房地交易價格之問題，原告既未能合理說明
    並證明關於系爭事件確切自殺方式之探究，為其締約時即有
    要求被告詳細告知，或知悉與否對其締約有何不同影響，實
    無從認被告未進一步告知詳細自殺方式係刻意隱匿而詐欺原
    告，且系爭事件之確切自殺方式，亦難認有因不同方式而足
    使原告締約時所預期系爭房屋之效用或價值有別；至於原告
    另謂其購入前有其他人以較低價格向被告表達承買意願者，
    要屬該人自身所願締約之價格條件，仍難憑此為有利原告之
    認定。因之，被告辯稱就此並無瑕疵擔保責任之適用，洵有
    理由，原告仍執前開情由主張依民法第92條規定撤銷締結系
    爭契約之意思表示，核屬無據，且其締約時既明知系爭房屋
    曾發生自殺致死事件而仍同意買入，被告就系爭事件存在一
    事即無庸再對其負瑕疵擔保責任，原告亦不得據以主張解約
    ，是原告以上開事由對被告所為解約之意思表示，並不生合
    法解約之效力，則原告基於撤銷或解約後關於回復原狀之規
    定，請求被告返還已收取之價金，並應負損害賠償責任，均
    不足取。
五、從而，原告依民法第92條或第354條、第359條等規定，請求
    撤銷或解除系爭契約後，基於回復原狀及解約後損害賠償之
    規定，請求被告返還收取之全部價金及賠償其因締約所支
    出之費用損害等，以上共計23, 496,908元，暨加計法定遲
    延利息，均無理由，應予駁回。至於其假執行之聲請亦因而
    失所依附，仍不應准許之。
六、兩造其餘之攻擊或防禦方法及證據，經本院斟酌後，認為均
    不足以影響本判決之結果，自無逐一詳予論駁之必要，併此
    敘明。
七、訴訟費用負擔之依據：民事訴訟法第78條。
中    華    民    國    100    年    3    月    11    日
                  民事第七庭    法  官  林麗真
以上正本係照原本作成。
如對本判決上訴，須於判決送達後20日內向本院提出上訴狀。如
委任律師提起上訴者，應一併繳納上訴審裁判費。
中    華    民    國    100    年    3    月    11    日
                                書記官  黃靖雅